臺灣高雄地方法院民事裁定　　　　　　 94年度家聲字第252號
聲　請　人　李淑妃律師即甲○○之遺產管理人
上聲請人聲請核定遺產管理人報酬事件，本院裁定如下：
    主      文
聲請人任被繼承人甲○○之遺產管理人之報酬定為新臺幣壹佰壹
拾伍萬肆仟捌佰柒拾元。
程序費用由被繼承人甲○○之遺產負擔。
    理　　　由
一、按「遺產管理人，得請求報酬，其數額由親屬會議按其勞力
    及其與被繼承人之關係酌定之」，「依本法之規定應開親屬
    會議時，由當事人、法定代理人或其他利害關係人召集之」
    ，「親屬會議不能召開或召開有困難時，依法應經親屬會議
    處理之事項，由有召集權人聲請法院處理之」，民法第1183
    條、第1129條、第1132條第2 項前段分別定有明文，核先敘
    明。
二、聲請意旨略以：聲請人前依本院93年度財管字第94號民事裁
    定，被選任為被繼承人甲○○之遺產管理人，經裁定確定後
    ，聲請人業已遵行職務。又被繼承人甲○○之遺產，經依財
    政部財稅資料中心查告，遺有坐落於高雄市○○區○○段43
    1 、431 之3 、431 之5 地號等三筆土地，及門牌號碼高雄
    市○○區○○街106 巷5 號7 樓之房屋一層，與其他金順利
    實業股份有限公司、金新豐股份有限公司、豐裕窯業股份有
    限公司等動產投資，其遺產總值共計新臺幣（下同）115,48
    7,034 元。茲因遺產管理人報酬事實上已難期待由被繼承人
    甲○○之親屬會議酌定，聲請人為免應有之遺產管理報酬日
    後無法獲得分配，爰依民法第1183條及財政部訂頒「代管無
    人承認繼承遺產作業要點」第14點第3 項之規定，聲請核定
    遺產管理人報酬，俾參與分配等語，並提出本院93年度財管
    字第94號裁定書及確定證明書、94年度家催字第209 號公示
    催告裁定及登報證明單、本院93年度繼字第762 號及第832
    號通知函、被繼承人之遺產清冊、土地暨建物登記謄本、財
    政部高雄市國稅局甲○○遺產清單應納遺產稅額初估表等文
    件影本各1 份為證。
三、經查：
  (一)被繼承人甲○○於民國已於93年4 月9 日死亡，其依民法第
    1138條所列各順序之繼承人已全部拋棄繼承（本院93年度繼
    字第762 號及第832 號拋棄繼承聲請事件），且迄未由親屬
    會議選定遺產管理人，而由本院選任聲請人為遺產管理人等
    情，業據聲請人提出本院93年度財管字第94號裁定書、93年
    度繼字第762 號及第832 號通知函等影本各1 件為憑。是被
    繼承人甲○○之親屬顯已不願處理甲○○遺產相關事宜，聲
    請人自難召開親屬會議酌定其管理甲○○遺產之報酬甚明。
    是聲請人本於利害關係人之地位，向本院聲請酌定其任遺產
    管理人之報酬，揆諸首揭法律規定，尚屬有據。
　(二)次查，聲請人主張被繼承人甲○○之遺產經依財政部高雄市
  　國稅局查告，遺有前揭坐落於高雄市○○區○○段431 、43
    1 之3 、431 之5 地號等三筆土地，及門牌號碼高雄市○○
    區○○街106 巷5 號7 樓之房屋一層，與其他金順利實業股
    份有限公司、金新豐股份有限公司、豐裕窯業股份有限公司
    等動產投資，其遺產總值共計115,48 7,034元之事實，有聲
    請人所提附卷之被繼承人之遺產清冊、土地暨建物登記謄本
    、財政部高雄市國稅局甲○○遺產清單應納遺產稅額初估表
    等文件影本各1 份可稽，堪信為真實。本院審酌本件被繼承
    人遺產之數量、價值，目前經濟狀況，及依財政部訂頒之「
    代管無人承認繼承遺產作業要點」第14點第3 項有關請求管
    理遺產報酬之標準不得低於遺產現值百分之一之規定，另據
    聲請人陳明因本件遺產尚有被繼承人投資於金順利實業股份
    有限公司、金新豐股份有限公司、豐裕窯業股份有限公司等
    遺產價值之認定，將來恐需至台北市和桃園縣進行訴訟，本
    件遺產管理工作非容易單純等等一切情形，認聲請人被選任
    為被繼承人甲○○之遺產管理人之報酬，以1,154,870 元為
    屬適當，應予准許，爰酌定如主文所示之遺產管理人報酬。
　(三)又按遺產管理人代墊之有關遺產管理之費用，解釋上得類推
    適用破產法第97條規定應先於遺產之債權，隨時由遺產清償
    之，又依遺產及贈與稅法第17條第1 項第11款規定管理遺產
    之直接必要費用，應自遺產總額中扣除，免徵遺產稅，是遺
    產管理人所代墊之遺產管理費用，仍可自遺產中優先受償（
    臺灣高等法院高雄分院92年度家抗字第110 號裁定供參）。
    故此項代墊費用，毋需法院併予裁定。是聲請人所提附卷之
    代墊之管理費用6,951 元部分，毋需法院併予裁定，仍可自
    遺產中優先受償，附此敘明。
四、依非訟事件法第157條，裁定如主文。
中　　華　　民　　國　　94　　年　　12　　月　　20　　日
                  家事法庭法　官　柯盛益
上為正本係照原本作成。
如對本裁定抗告，須於裁定送達後10日內向本院提出抗告狀。
中　　華　　民　　國　　94　　年　　12　　月　　20　　日
                          書記官　鄭裕一
